臺灣臺南地方法院民事判決　　　　　　　 99年度訴字第951號
原　　　告　新美力景觀工程有限公司
法定代理人　蔡崇得
訴訟代理人　郁旭華律師
複 代 理人　王燕玲律師
被　　　告　鉅榮營造有限公司
法定代理人　楊鴻鈞
訴訟代理人　蘇明道律師
上當事人間請求給付工程款事件，經本院於民國100年3月23日言
詞辯論終結，判決如下：
    主    文
被告應給付原告新臺幣柒拾肆萬零貳佰陸拾肆元，及自民國九十
九年六月二十五日起至清償日止，按週年利率百分之五計算之利
息。
原告其餘之訴駁回。
訴訟費用新臺幣壹萬壹仟肆佰柒拾捌元由被告負擔百分之八十五
即新臺幣玖仟柒佰伍拾陸元，其餘新臺幣壹仟柒佰貳拾貳元由原
告負擔。
本判決原告勝訴部分，於原告以新臺幣貳拾肆萬陸仟柒佰伍拾伍
元為被告供擔保後，得假執行。但被告以新臺幣柒拾肆萬零貳佰
陸拾肆元為原告預供擔保後，得免為假執行。
原告其餘假執行之聲請駁回。
    事實及理由
一、按訴狀送達後，原告不得將原訴變更或追加他訴，但擴張或
    減縮應受判決事項之聲明者，不在此限，民事訴訟法第255
    條第1項第3款定有明文。本件原告起訴時原請求被告應給付
    原告新臺幣（下同）1,946,788元，及自支付命令狀繕本送
    達翌日起至清償日止，按週年利率百分之5計算之利息，嗣
    於訴訟進行中擴張為被告應給付原告2,067,673元，及自準
    備書狀送達翌日（即民國99年8月28日）起至清償日止，按
    週年利率百分之5計算之利息；復再於99年12月16日具狀減
    縮聲明為被告應給付原告866,408元，及自支付命令狀送達
    翌日起至清償日止，按週年利率百分之5計算之利息。揆諸
    前開法文所示，原告所為聲明之減縮於法並無不合，應予准
    許，合先敘明。
二、本件原告起訴主張：
  (一)原告承攬被告國道六號東草屯交流道及國姓段工區之景觀植
    栽工程（下稱系爭工程），兩造於94年7月22日簽訂國道六
    號南投段C602標東草屯交流道及國姓段工程合約書（下稱系
    爭合約），系爭合約之工程款為12,180,000元，經兩造結算
    調降為12,012,648元，被告已於本件起訴前給付結算總價之
    90％，剩餘保留款10％部分，兩造嗣於訴訟中達成扣款269,
    695元之共識，原告並已於日前受領扣款後之金額931,690元
    。
  (二)惟原告依被告指示施作下列追加工程，被告迄未為給付：
    1.RD5-8烏心石更換補植部分：依系爭合約，原告應植栽烏
      心石樹木約200餘株，原告依約完成後，因被告事後回填
      土不當，造成其中184株枯死，被告指示原告更換補植，
      原告調派人力、車輛，清除枯木再重行植栽，連工帶料共
      花費603,120元（含稅百分之5），並經被告現場監工邱顯
      琦確認。
    2.GRC植栽花槽部分：系爭合約附件工作明細表約定之項次
      F-29植栽槽，其質材為塑膠製（PVC），單價為520元，原
      告依約施作完成後，被告之上包商即中華工程股份有限公
      司（下稱中華工程公司）表示不符需求，應更改為質材較
      佳、較耐用之玻璃纖維製（GRC），其單價為塑膠花槽之5
      倍多，原告得被告同意及指示，將花槽改換為GRC即玻璃
      纖維製，連工帶料共計花費207,900元（含稅百分之5），
      此亦經被告現場監工邱顯琦在工程請款單簽名確認。
    3.生態池更換補植之工資部分：系爭合約約定原告應施作生
      態水池一座，並廣植水竹葉、台灣萍逢草、田蔥、大安水
      蓑衣、龍骨瓣莕菜、竹葉草、糯米團、水柳等植栽。原告
      依約施作完成後，嗣逢大雨，生態水池及其周圍腹地積水
      ，被告僱工清除時，本應將挖浚之淤泥載走或為妥善處理
      ，詎其工人竟將挖浚之淤泥逕覆蓋於原告已完成之各式植
      栽，致植栽死亡殆盡。原告經被告指示更換補植之水竹葉
      400株、台灣萍逢草20株、田蔥100株、大安水蓑衣448株
      、龍骨瓣莕菜20株、竹葉草460株、糯米團463株、水柳3
      株，其材料費為104,951元（含稅百分之5），被告已如數
      給付。惟工資部分即原告調派人力、車輛，整理生態水池
      並重新植栽，共計花費55,388元（含稅百分之5），被告
      迄今仍未給付。
    4.合計：系爭工程追加工程款為866,408元【計算式：603,1
      20（元）＋207,900（元）＋55,388（元）＝866,408（元
      ）】。為此依工程契約之法律關係提起本件訴訟，並求為
      判決如聲明所示。
  (三)並聲明：
    1.被告應給付原告866,408元，及自支付命令狀送達翌日起
      至清償日止，按週年利率百分之5計算之利息。
    2.願供擔保請准宣告假執行。
  (四)對被告抗辯所為之陳述：
    1.原告向被告請款時，都已經將工程請款單之原本交付給被
      告現場監工邱顯琦，再由邱顯琦轉交給現場經理周頌堯。
    2.RD5-8烏心石更換補植部分：
      (1)被告所傳訊之證人林進財亦證述，烏心石是死掉以後再
        填補的，並證稱沒有人叫他去填土，是他自己去填土的
        ，且烏心石有三根支架，三根支架內都沒有填土，但是
        從照片可以看出支架內都有填土，況且如果公司沒有叫
        他去填土，他不可能自行花費人力物力去填土，如果烏
        心石死掉後，應該要挖起，根本也不需要再填土，從以
        上可證該證人林進財所述不實。
      (2)原告就此部分所提出之工程請款單第1項所載「烏心石
        、數量184株、單價2,100元」，係原告向訴外人李將園
        藝有限公司購買，每株單價為2,100元。又烏心石採購
        ，通常會多買預備數量，實際上只栽種184株。
      (3)工程請款單第2項所載「植樹技術工、數量24工、單價
        2,500元」，係原告分別於97年10月3、8、11、17、18
        日，向訴外人王鐵山（總工頭）依序調派植樹技術工6
        工、4工、4工、4工、6工，合計24工，至草屯清理枯木
        及補植烏心石，每工（即1工人工作1日）工資為2,200
        元（不含車資）。因派工至草屯工作，每工尚需花費來
        回約300元之車資，故原告以每工單價2,500元向被告請
        款，尚屬合理。證物1-2、1-3號則係原告與訴外人王鐵
        山結算97年10月份工資為450,860元，製作轉帳傳票，
        並將上開款項匯入王鐵山之台中商銀北斗分行帳戶。
      (4)工程請款單第3項所載「植樹一般工、數量20工、單價
        l,800元、複價36,000元」，係原告於97年10月間召募
        當地臨時工洪湯秀花、洪滿、李慧香、陳玉珠等4人清
        理、補植烏心石，共花費工資34,780元。因上述工人均
        為年齡較長之女工，且均住在草屯工地附近，故原告以
        每工單價l,800元(不包含車資)，共計20工，合計36,00
        0元向被告請款，尚屬合理。
      (5)工程請款單第4項所載「枯樹清理、數量8工、單價2,20
        0元、複價16,000元」，係原告於97年10月6日委請訴外
        人蔡琪泰調派工人清理烏心石枯木，花費20,000元，原
        告向被告請款16,000元，尚屬合理。
      (6)工程請款單第5項所載「15T吊卡車」，係原告於97年10
        月間向訴外人陳光輝調派卡車至草屯清理、補植烏心石
        ，共計8日（即8工），花費67,000元，原告向被告請款
        76,000元。
    3.GRC植栽花槽部分：
      (1)系爭合約所附明細表注意事項第五點中，應不包含工作
        項目之變更，更不可能是以比較便宜的工作項目變更為
        比較貴的工作項目，被告亦自承植栽槽是中華工程公司
        要求質材為GRC，被告亦同意，而原告必須聽被告之指
        示，故該變更是經過被告同意，況且此部分的變更因為
        質材的差異，單價亦較高，就差價部分，原告自得向被
        告請求。
      (2)原告就此部分所提出之工程請款單第1項所載「GRC花槽
        、數量50m、單價2,800元、複價140,000元」，係原告
        於97年11月間向訴外人瑞士實業有限公司（下稱瑞士公
        司）訂購，花費131,250元，並以原告法定代理人蔡崇
        得經營之鴻園景觀工程有限公司（下稱鴻園公司）名義
        簽發同額支票支付貨款，瑞士公司則開立統一發票交付
        鴻園公司。
      (3)工程請款單第2項所載「吊運及安裝（45T）」，係原告
        於97年12月至98年1月問，向復興吊車行、東升吊車公
        司租用吊車吊運及安裝GRC花槽，共計花費28,000元。
      (4)工程請款單第3項所載「人工配合、數量8工、單價2,0
        00元、複價16,000元」，係原告為安裝GRC花槽，於97
        年12月15日向訴外人王鐵山調派8名工人，每工工資為
        2,200元。原告以每工單價2,000元向被告請款，尚屬合
        理。證物7-2、7-3號則係原告與訴外人王鐵山結算97年
        12月份工資為469,510元，製作轉帳傳票，並將上開款
        項匯入王鐵山之台中商銀北斗分行帳戶。
      (5)工程請款單第4項所載「15T吊卡車運送」，係原告於97
        年12月5日向訴外人陳光輝租用15噸吊卡車運送安裝GRC
        花槽，花費8,500元，原告向被告請款9,000元，尚屬合
        理。
    4.生態池更換補植之工資部分：
      (1)被告就因其本身之疏失，將淤泥覆蓋於生態池旁的植栽
        上，造成植栽死亡，並不爭執。是以，原告必須先行將
        廣達數百坪之補植區域內遭被告不當覆蓋之淤泥、枯木
        、石塊等雜物清除運走，始得重新補植。
      (2)原告分別於98年2月5日調派師父工2.5人、15噸台車一
        趟；同年月6日調派師父工6人、吊卡車1趟；同年月7日
        調派師父工3人、小貨車1趟；同年月8日調派師父工3人
        、小貨車1趟，以上合計師父工14.5工、15噸台車1趟、
        吊卡車1趟及小貨車2趟。師父工之工資，每工單價以
        2,500元計算，小計36,250元，尚屬合理。
      (3)至於車輛部分，原告共計調派15噸台車一趟、吊卡車1
        趙、小貨車2趟，原告向被告請款15T吊卡車9,500元及
        小貨車2工7,000元，小計16,500元，亦屬合理。
      (4)因此，生態池更換補植之工資部分總計52,750元，含稅
        則為55,388元。
三、被告則請求駁回原告之訴及假執行之聲請，如受不利判決，
    願供擔保請准宣告免為假執行：
  (一)被告並未收到工程請款單原本，被告所持有的工程請款單是
    由原告傳真給被告，若被告握有請款單原本，就毋庸傳真，
    且被告所持有工程請款單內容也與原告提出來的內容不符。
    被告曾與訴外人邱顯琦確認其有無在原告所提的三張請款單
    上簽名，但邱顯琦說請款單上簽名不是他簽的，請原告提出
    工程請款單之正本。
  (二)原告於98年8月3日傳真予被告員工鍾月琴之97年10月23日、
    97年12月24日、98年2月12日工程請款單三紙，其所載日期
    分別為97年10月23日、97年12月24日、98年2月12日，時間
    點不同，惟其上「邱顯琦」三字之筆劃完全相同，依肉眼辨
    識，原告顯有偽造、變造邱顯琦簽名字跡之情。且原告之傳
    真機號碼為00000000號，與兩造94年7月22日簽訂合約書時
    所留之傳真電話號碼相符。
  (三)對於原告準備書三狀所附單據，未經被告確認，被告爭執全
    部單據之真正；證人蔡琪泰之前到庭所為之證言與邱顯琦的
    證言有不符之處，例如是否有填土前告知邱顯琦，如果被告
    公司要再填土，填的太高，樹木就會枯死，及交付請款單與
    邱顯琦簽名等處，都有出入，被告認為邱顯琦是否確實有在
    請款單上簽名關乎本案甚深，有再傳訊邱顯琦之必要。
  (四)RD5-8烏心石更換補植部分：
    1.依「業主施工技術規範」第02902章植物種植及移植之下
      列規範：
      (1)3.4.3(7)：「植樹工作完成後，應充分澆水潤濕，以免
        枯萎，並依規定進行各項養護工作」。
      (2)3.5.1：「植物種植後承包商應立即辦理各項養護工作
        ，並依天候狀況及植物生長情況適時予以調整，以期植
        物能獲得良好之生長」。
      (3)3.5.2：「工程經驗收合格後，養護期為一年」。
      (4)3.5.3(6)：「補植：植物種植後，承包商應隨時注意植
        物的生長發育狀況，保持其旺盛的樹勢。如發現植物呈
        現枯萎或發育不良，承包商應立即辦理補種工作，所需
        費用由承包商負責」。
      (5)3.5.4：「各項養護工作均由承包商責任施工，為督促
        承包商加強及重視養護工作，養護期第八個月前枯死或
        不合格者得隨時補植並予養護，養護期第八個月後不得
        補植」。
      (6)3.5.5：「本條款雖未列敘但為養護應做之工作，承包
        商仍應自行負責」。
      (7)3.6.3：「養護期滿檢驗時，須符合下列規定，方為合
        格。所有植物種植均應符合契約規定、所有植物完
        全成活、生長良好、無病蟲害及枯萎現象」。
    2.依上開規範，原告所植栽烏心石樹木其中有184株枯死，
      原告須負責補植，所需費用應由原告負責。原告主張因被
      告回填土不當，造成其中184株枯死，與事實不符。又原
      告所植栽烏心石樹木其中有184株枯死，原告須負責補植
      ，所需費用應由原告負責。
    3.證人林進財證稱：「（問：你是否知系爭工程第一次所栽
      種之烏心石樹為何會枯死？）因為種植完畢遇到颱風，當
      時有兩、三個颱風進來，所以才會這樣，這是我認為的，
      因為剛種好時，樹木都有留樹葉，而在這兩、三個颱風結
      束後我看到的都不一樣，樹葉原本是綠的，後來都枯掉，
      顏色也不一樣。」、「（問：有無在種植烏心石的安全島
      內填過土？）在颱風過後有填過，只填過一次，是在烏心
      石死掉以後填的。」、「我填土是因為颱風後土方有流失
      ，所以我只有補足土方而已。」、「（問：你剛才說烏心
      石是在颱風後死掉，是颱風後隔多久時閒？）應該最後壹
      個颱風過後十五天至一個月左右時間，因為烏心石所種植
      地方有三根支架，我沒有動它，只是在周圍土方部分補足
      。」、「（問：現場除了你有去填土外，還有否其他人去
      填土？）現場只有我去填土，不可能有其他人去填土。」
      、「（問：你剛才說填土時，是否發現烏心石已經死掉？
      ）是。」、「（問：既然發現烏心石死掉，為何還去填土
      ？）我只在四百五十米到五百米的部分填土，而且只是部
      分補足，但是實際上這兩公里長部分沒有補土的部分樹木
      也都死掉。」、「（問：印象中對回填土方，大約施作長
      度為何？）印象中約四百米不到五百米左右。」、「我之
      前所述，颱風前與颱風後不同，種植時都有留綠葉，颱風
      後可以看出有存活與沒有存活樹皮都不同」、「（問：其
      他沒有回填土的地方，烏心石是否也有枯死現象？）是。
      等語，可證本件原告所植栽烏心石樹木其中有部分枯死，
      其原因與回填土無關。
    4.證人蔡琪泰固證稱：「（問：你是否知道第二次補植184
      株烏心石樹，兩造如何約定價格？）因為當時要趕著通車
      ，所以被告公司的周經理說叫我們先作，被告公司會賠錢
      ，……」云云。惟衡情證人周頌堯在未獲被告公司同意賠
      償前，應不可能向證人蔡琪泰表示「叫原告公司先作，被
      告公司會賠錢」，是證人蔡琪泰之證述顯係迴護原告之詞
      。且證人蔡琪泰證稱其每天都有去澆水，有去告訴邱顯琦
      不要回填太多土方，否則樹木枯死，證人蔡琪泰既然認識
      林進財，應跟林進財講，而非告訴邱顯琦，此顯有不合理
      之處。
    5.依原告所提出「RD5-8聯絡道烏心石損壞情形」照片所示
      ，被告填土之高度距分隔島邊緣處之距離約20至25公分，
      足見證人蔡琪泰證稱被告於補土時，土填太多導致樹木無
      法吸收陽光、氧氣而枯死云云，顯與事實不符。
  (五)GRC植栽花槽部分：
    1.依兩造合約書附件「邊坡保護、水土保持、植物種植及生
      態池工程等景觀植栽工作明細表」注意事項5之記載：乙
      方（原告）需依照業主及甲方（被告）植栽工程工作進度
      辦理本工程施工事宜，乙方應全力配合業主及甲方各項檢
      驗事宜。
    2.而兩造於合約書第11頁工作明細表項次F-29僅約定植栽槽
      預估數量50公尺，每公尺單價520元，並無約定質材，且
      中華工程公司要求植栽槽之質材為玻璃纖維製（GRC），
      原告自應配合中華工程公司及被告公司之各項檢驗事宜。
    3.況合約工作項目多，有些項目利潤高，有些項目利潤低，
      具有互補之情形，既約定合約單價為每公尺520元，自不
      能再主張新單價。
  (六)生態池更換補植之工資部分：生態池部分單價已包含工資在
    內，而被告業已依原告之請求如數給付104,951元，原告再
    請求生態池工資部分，顯無理由。
四、得心證之理由：
  (一)原告主張其承攬被告系爭工程，兩造於94年7月22日簽訂系
    爭合約，系爭合約之工程款為12,180,000元，經兩造結算調
    降為12,012,648元，被告已於本件起訴前給付結算總價之90
    ％，嗣兩造於訴訟中就10％保留款部分達成扣款269,695元
    之共識，原告並已於日前受領扣款後之金額931,690元等語
    ，業據原告提出系爭合約書（見促字卷第3-13頁）為證，並
    有被告提出之發還保留款明細、扣款表、領據及支票在卷可
    稽（見本院卷第86-90頁），且為被告所不爭執，自堪信原
    告此部分之主張為真實。
  (二)原告另主張其依被告指示施作RD5-8烏心石更換補植部分、
    GRC植栽花槽部分、生態池更換補植之工資部分等追加工程
    ，追加工程款含稅百分之5合計為866,408元，被告迄未為給
    付等語，則為被告所否認，並以前詞置辯，經查：
    1.RD5-8烏心石更換補植部分：
      (1)本院審酌證人即原告公司之工頭蔡琪泰證稱：「（法官
        問：你是否知道第二次補植184株烏心石樹，兩造如何
        約定價格？）因為當時要趕著通車，所以被告公司的周
        經理說叫我們先作，被告公司會賠錢，價錢他們再跟我
        們老闆說，周經理只有跟我說照合約書的單價，至於合
        約書的單價是多少我當時不知道。」、「（法官問：兩
        造有就第二次補植184株烏心石樹是否為修補瑕疵發生
        爭執？）沒有，我有跟現場的小邱說，也有拍照片拿光
        碟給他們，跟他們表示是因為土填的太多，所以樹木才
        會死掉，當時他們沒有表示什麼，只叫我們趕快作工作
        ，因為要趕通車。」（見本院卷第115頁背面）、「（
        法官問：你有無看過原證2附件二、三、四之工程請款
        單？何時看過？（提示並告以要旨））有，這是我送的
        我知道，是我送給邱先生的，…」等語（見本院卷第11
        6頁背面），以及證人即被告公司當時之經理周頌堯證
        稱：「（被告訴訟代理人方才所述何事太離譜？）附件
        二第二、三、四、五項都認為太離譜，因為那幾天的日
        報表所記載的都沒有那麼多工人。其他帳目沒有意見，
        都是工人的問題。」等語（見本院卷第69頁背面），並
        參酌證人即被告公司當時之工地負責人邱顯琦證稱：「
        （法官問：原告公司是否曾在現場或其他地方有無拿原
        證2附件二、三、四之工程請款單，與你對帳？）有，
        在草屯段的工務所，對帳後就是數量不一樣。」、「（
        原告訴訟代理人問：數量不一樣，是指植栽數量或是花
        草、人工數量不一樣？）只有人工、機具不一樣，其餘
        植栽、花槽部分數量沒有問題。」（見本院卷第70頁背
        面）、「（原告訴訟代理人問：附件二請款單上原告請
        求烏心石的單價為2100元，是否只為材料價錢？而二至
        五項是否為工人及機具費用？）照他的請款單上來看是
        這樣沒有錯，而二至五項為工人及機具費用沒錯。」等
        語（見本院卷第70頁），堪認當時有權代表被告公司之
        經理及現場負責人均同意就第二次補植184株烏心石樹
        材料部分之價錢，僅係爭執工錢及機具之費用，是原告
        主張其依被告指示施作184株烏心石樹等語，應堪採信
        。又原告既係依被告指示施作184株烏心石樹，則被告
        自有給付此部分費用之義務，至原來之184株烏心石樹
        枯死是因原告施作有瑕疵或因被告填土不當，則無進一
        步審認之必要，附此敘明。
      (2)次查，系爭合約所附之工作明細表注意事項第3點記載
        ：本單價含機具、運費、工資、一切檢驗費用及零星工
        料等語，有該工作明細表在卷可稽（見促字卷第13頁）
        ，因此，堪認兩造就系爭合約中各個工作項目之單價均
        已包括機具、運費、工資等費用。
      (3)再查，原告提出如附件二之工程請款單乃包括：烏心石
        及機具、運費、工資等費用，亦有該工程請款單在卷可
        稽（見促字卷第14頁），又依上開認定，原告雖係依被
        告指示施作184株烏心石樹，然就工錢及機具之費用並
        未達成共識，且被告亦否認其員工邱顯琦有在如附件二
        之工程請款單簽名，而原告亦提不出該工程請款單之原
        本，因此，原告主張就此部分應依如附件二之工程請款
        單所載被告連工帶料應給付603,120元（含稅百分之5）
        等語，自非可採，然原告既係依被告指示施作184株烏
        心石樹，被告自有給付此部分費用之義務，而兩造復未
        就補植費用約定明確，則本院認原告補植184株烏心石
        樹之材料與工資費用宜依系爭合約項次F-03所載每株單
        價2,520元計算，是原告自得請求補植184株烏心石樹之
        植物與工資費用463,680元【計算式：2,520（元）×18
        4（株）＝463,680（元）】。
      (4)第查，兩造均不爭執原告之所以補植184株烏心石樹之
        原因乃係原來的烏心石樹枯死，因此，原告欲補植上開
        184株烏心石樹之前，勢必先將枯死的烏心石樹挖除並
        為清理載運，始能補植新的烏心石樹，然系爭合約項次
        F-03所載每株單價2,520元並不包括挖除及清理載運之
        費用，因此，本院認原告應得就此挖除及清理載運費用
        另向被告請求，茲審認如下：
        證人邱顯琦證稱：工作內容是張瑞元副理記載在工作
          日報表，其不曉得日報表是否還在等語（見本院卷第
          69頁），而被告亦自陳本件工程日報表因之前管理人
          員離職而沒有辦法找到等語（見本院卷第114頁），
          又兩造就此挖除及清理載運費用之爭執事項均未聲請
          由專業機關鑑定，因此，本院自僅得依民事訴訟法第
          222條之規定，參酌全卷事證認定之。
        原告主張其於97年10月6日委請訴外人蔡琪泰調派工
          人清理烏心石枯木，花費20,000元，原告向被告請款
          16,000元，核與如附件二之工程請款單，其中項次4
          記載：枯樹清理、8工、單價2,200元、複價16,000元
          等語相符，經本院審酌原告主張此清理枯木之工資為
          16,000元，尚屬合理，應為可採，其餘部分因屬植樹
          部分之工資，已包括在上述之463,680元範圍內，自
          不得重複請求。
        原告另主張工程請款單第5項所載「15T吊卡車」，係
          原告於97年10月間向訴外人陳光輝調派卡車至草屯清
          理、補植烏心石，共計8日（即8工），花費67,000元
          ，原告向被告請款76,000元等語，惟查，本院審酌原
          告提出之托運請款明細表中（見本院卷第152頁），
          有三筆金額為8,000元之運費之備註欄有記載「吊烏
          心石枯木」，因此，本院認原告僅得請求此三筆清理
          枯木之運費即24,000元【計算式：8,000（元）×3＝
          24,000（元）】，其餘部分因屬植樹部分之運費，已
          包括在上述之463,680元範圍內，自不得重複請求。
      (5)依上所述，原告得請求烏心石更換補植之金額合計為50
        3,680元（計算式：463,680+16,000+24,000＝503,680
        ），又兩造約定稅金百分之5外加，因此，原告得請求
        烏心石更換補植之金額加計百分之5之稅金後為528,864
        元，原告此項目其餘部分之請求，於法無據，不應准許
        。
    2.GRC植栽花槽部分：
      (1)原告主張其先以PVC施作完成後，被告之上包商即中華
        工程公司表示不符需求，應更改玻璃纖維製（GRC），
        原告遂將花槽改換為GRC即玻璃纖維製等語，為被告所
        不爭執（見本院卷第184頁），自堪信原告此部分之主
        張為可採。
      (2)至原告主張其之所以將花槽改換為GRC即玻璃纖維製，
        係得被告同意及指示，被告應給付此部分支出之費用等
        語，則為被告所否認，經查，本院審酌證人即被告公司
        當時之經理周頌堯證稱：「（原告訴訟代理人問：附件
        三第一項原記載於合約何處？是否為合約書明細表中之
        Ｆ-29項？（請求提示工程合約書第11頁））（經檢視
        後）是。」、「（原告訴訟代理人問：合約中此項單價
        為何？）520元。」、「（原告訴訟代理人問：材質為
        何？）當時定合約時我不清楚，當初新美力說用PVC，
        監造單位說GRC，我們問監造單位中興顧問公司說要用
        GRC。」、「（原告訴訟代理人問：如果用GRC植栽槽，
        其合理單價為何？）因為用GRC要開模，而當時時間緊
        迫，邱顯琦有告訴我說如果早點講，價錢會比較低，這
        部分要問邱顯琦。」等語，足認兩造在簽約時並未就「
        花槽之材質部分」約定明確，且在履約時業已發生爭議
        ，然被告並未進而向業主或監造單位爭取只要使用較低
        價格之PVC材質，亦未要求增加工程款，卻逕要求原告
        將已施作PVC材質換成較高價格之GRC材質，因此，原告
        主張其之所以將花槽改換為GRC即玻璃纖維製，係得被
        告同意及指示等語，核屬合理，否則原告要無將已施作
        之PVC材質換成較高價格之GRC材質之必要，從而，既係
        被告要求將已施作之PVC材質換成較高價格之GRC材質，
        故被告所辯合約工作項目多，有些項目利潤高，有些項
        目利潤低，具有互補之情形，既約定合約單價為每公尺
        520元，自不能再主張新單價云云，則屬無據，是原告
        主張被告應給付此部分支出之費用等語，應為可採。
      (3)又原告雖主張被告加計百分之5之稅後應給付如附件三
        之工程請款單所載之金額207,900元，惟本院認此部分
        之所以增加費用乃係兩造定約時未就「花槽之材質部分
        」約定明確，因此，原告應僅能請求多支出之開銷，要
        無就此增加利潤之理，而原告所提此部分之開銷之單據
        （見本院卷第153-159頁），包括：向瑞士實業有限
        公司購買GRC花槽之131,250元、吊車費用28,000元、
        工資16,000元、吊卡車運費8,500元，又兩造就此
        挖除及清理載運費用之爭執事項均未聲請由專業機關鑑
        定，因此，本院自僅得依民事訴訟法第222條之規定，
        參酌全卷事證認定之，經本院審酌原告提出之上開單據
        及主張金額尚屬合理，應為可採。
      (4)依上所述，原告得請求GRC植栽花槽部分之金額合計為
        183,750元【計算式：131,250（元）＋28,000（元）＋
        16,000（元）＋8,500（元）＝183,750（元）】，又兩
        造約定稅金百分之5外加，因此，原告得請求GRC植栽花
        槽部分之金額加計百分之5之稅金後為192,938元（元以
        下四捨五入），原告此項目其餘部分之請求，於法無據
        ，不應准許。
    3.生態池更換補植之工資部分：
      (1)原告主張系爭合約約定原告應施作生態水池一座，並廣
        植水竹葉、台灣萍逢草、田蔥、大安水蓑衣、龍骨瓣莕
        菜、竹葉草、糯米團、水柳等植栽。原告依約施作完成
        後，嗣逢大雨，生態水池及其周圍腹地積水，被告僱工
        清除時，本應將挖浚之淤泥載走或為妥善處理，詎其工
        人竟將挖浚之淤泥逕覆蓋於原告已完成之各式植栽，致
        植栽死亡殆盡。原告經被告指示更換補植之水竹葉400
        株、台灣萍逢草20株、田蔥100株、大安水蓑衣448株、
        龍骨瓣莕菜20株、竹葉草460株、糯米團463株、水柳3
        株，其材料費為104,951元（含稅百分之5），被告已如
        數給付等語，有被告提出之「生態水池更換補植--植栽
        部份工程請款單」在卷可稽（見本院卷第134頁），且
        為被告所不爭執，自堪信原告此部分之主張為真實。
      (2)至原告另主張生態水池更換補植--工資部分即原告調派
        人力、車輛，整理生態水池並重新植栽，共計花費55,3
        88元（含稅百分之5），被告迄今仍未給付等語，則為
        被告所否認，並辯稱：生態池部分單價已包含工資在內
        ，而被告業已依原告之請求如數給付104,951元，原告
        再請求生態池工資部分，顯無理由等語，經查：
        依系爭合約所附之工作明細表注意事項第3點之記載
          ，兩造就系爭合約中各個工作項目之單價均已包括機
          具、運費、工資等費用，業經認定如上。
        次查，兩造均不爭執原告之所以補植生態水池水竹葉
          等植栽之原因乃係原來的植栽遭淤泥覆蓋死亡，因此
          ，原告欲補植上開植栽之前，勢必先將死亡的植栽挖
          除並為清理載運，始能補植新的植栽，然系爭合約項
          次F-10、F-19、F-21、F-23、F-24、F-25、F-26、所
          載各株單價金額均不包括挖除及清理載運之費用，因
          此，本院認原告僅應得就此挖除及清理載運費用另向
          被告請求，其餘植栽部分之工資，已包括在上述之各
          株單價金額內，自不得重複請求。
        原告主張其分別於98年2月5日調派師父工2.5人、15
          噸台車一趟；同年月6日調派師父工6人、吊卡車1趟
          ；同年月7日調派師父工3人、小貨車1趟；同年月8日
          調派師父工3人、小貨車1趟，以上合計師父工14.5工
          、15噸台車1趟、吊卡車1趟及小貨車2趟。師父工之
          工資，每工單價以2,500元計算，小計36,250元；至
          於車輛部分，原告共計調派15噸台車一趟、吊卡車1
          趙、小貨車2趟，原告向被告請款15T吊卡車9,500元
          及小貨車2工7,000元，小計16,500元，總計52,750元
          ，又被告自陳本件工程日報表因之前管理人員離職而
          沒有辦法找到，業經認定如上，而兩造就此挖除及清
          理載運費用之爭執事項均未聲請由專業機關鑑定，因
          此，本院自僅得依民事訴訟法第222條之規定，參酌
          全卷事證認定之，本院審酌原告提出之相關單據（見
          本院卷第160頁）及主張之上開金額52,750元，經核
          尚屬合理，應為可採，惟上開金額52,750元乃包括「
          挖除及清理載運費用」及「植栽部分之工資」，本院
          另酌定「挖除及清理載運費用」占此金額之三分之一
          即17,583元【計算式：52,750（元）÷3＝17,583（
          元，元以下四捨五入）】。
      (3)依上所述，原告得請求生態水池更換補植--工資部分之
        金額合計為17,583元，又兩造約定稅金百分之5外加，
        因此，原告得請求生態水池更換補植--工資部分之金額
        加計百分之5之稅金後為18,462元（元以下四捨五入）
        ，原告此項目其餘部分之請求，於法無據，不應准許。
  (三)綜上所述，原告依追加工程款之法律關係請求被告給付原告
    740,264元【計算式：528,864（元）＋192,938（元）＋18,
    462（元）＝740,264（元）】，及自支付命令狀送達翌日即
    99年6月25日起至清償日止，按週年利率百分之5計算之利息
    ，為有理由，應予准許，逾此範圍所為之請求，為無理由，
    應予駁回。
五、另按法院為終局判決時，應依職權為訴訟費用之裁判，民事
    訴訟法第87條第1項定有明文，參酌同法第91條第1項規定法
    院未於訴訟費用之裁判確定其費用額者，第一審受訴法院於
    該裁判有執行力後，應依聲請以裁定確定之之立法意旨，法
    院於終局判決時可一併確定其費用額為原則，僅未一併確定
    費用額時，始例外於判決有執行力後，依聲請確定之。故本
    院自得於本件判決時，一併確定兩造應負擔之訴訟費用額。
    查本件訴訟費用為11,478元（即第一審裁判費9,470元及證
    人旅費2,008元，合計11,478元），依兩造勝敗比例，本院
    認應由被告負擔其中百分之85為適當，是本件訴訟費用被告
    應負擔之金額為9,756元【計算式：11,478（元）×85％＝9
    ,756（元，元以下四捨五入）】，餘由原告負擔；又原告減
    縮聲明部分，原告在減縮前所繳納之裁判費12,023元【計算
    式：21,493（元）－9,470（元）＝12,023（元）】，則不
    列入本件訴訟費用內，且依民事訴訟法第83條第1項前段之
    規定，應由原告負擔，併予敘明。
六、兩造均陳明願供擔保，請求宣告准予假執行及免為假執行，
    經核均無不合，爰酌定如主文第4項所示之金額，分別予以
    准許。至於原告敗訴部分，其假執行之聲請，業因訴之駁回
    而失所依附，應併予駁回之。
七、本件事證已臻明確，兩造其餘攻擊防禦方法及舉證，以及被
    告請求傳訊邱顯琦部分，經本院審酌後認與本件判決結果均
    不生任何影響，爰不逐一論列，而證人邱顯琦業已於本院證
    述綦詳，核亦無再傳訊之必要，均附此敘明。
八、結論：本件原告之訴為一部有理由、一部無理由，依民事訴
    訟法第79條、第87條第1項、第390條第2項、第392條第2項
    ，判決如主文。
中    華    民    國   100    年    4     月    6     日
                    民事第一庭  法  官  張家瑛
以上正本係照原本作成。
如對本判決上訴，須於判決送達後20日內向本院提出上訴狀。如
委任律師提起上訴者，應一併繳納上訴審裁判費。
中    華    民    國   100    年    4     月    6     日
                                書記官  吳俊達